臺灣新竹地方法院刑事判決
111年度訴字第506號
公  訴  人  臺灣新竹地方檢察署檢察官
被      告  鄭士瑋



指定辯護人  本院公設辯護人周凱珍
上列被告因偽造文書等案件，經檢察官提起公訴（111年度偵字
第5099號），本院判決如下：
    主  文
鄭士瑋犯偽造有價證券罪，處有期徒刑1年8月；又犯行使偽造私
文書罪，處有期徒刑7月。應執行有期徒刑2年。緩刑5年，並應
依如附表二所示和解内容履行。
未扣案如附表一編號1至3號所示之本票3張及如附表一編號4、5
號「偽造之署押及印文」欄所示偽造「曾玉婷」之署名共2枚、
指印共2枚，均沒收之。
　　事實及理由
壹、構成犯罪事實：
一、鄭士瑋與曾玉婷前為男女朋友關係，鄭士瑋因急需資金周轉
    欲向郭柏均借款，明知未先徵得曾玉婷之授權同意，且票據
    本屬文義證券，倘逕行簽署姓名於上述本票，一旦票據轉手
    他人，經他人藉此等記載之形式以為客觀解釋並予收受後，
    勢將衍生損及票據交易之安全與流通秩序，竟意圖為自己不
    法所有而供行使之用，基於偽造有價證券及詐欺取財之犯罪
    意思，於民國109年4月5日某時許，在新竹縣竹北市新興路
    某處，偽以曾玉婷名義，於附表一編號1至3號所示本票之發
    票人欄均偽簽「曾玉婷」署名，而偽造如附表一編號1至3號
    所示之「曾玉婷」為發票人之本票3紙，藉此方式作為擔保
    本票借款新臺幣（下同）15萬元之依據，旋持交予郭柏均而
    行使之，致郭柏均陷於錯誤，陸續交付借款15萬元予鄭士瑋
    ，足生損害於郭柏均及曾玉婷。
二、鄭士瑋又另行起意，基於行使偽造私文書及詐欺取財之犯罪
    意思，明知未徵得曾玉婷之授權同意，接續於如附表一編號
    4、5號之所示之發票日期，在不詳地點，在附表一編號4、5
    號所示之本票上偽造「曾玉婷」之署押及指印，藉此方式作
    為擔保本票借款5萬元之依據，旋持交予郭柏均而行使之，
    致郭柏均陷於錯誤，陸續交付借款5萬元予鄭士瑋，足生損
    害於郭柏均及曾玉婷。
貳、認定犯罪事實所根據的證據及理由：
一、被告鄭士瑋於檢察官偵訊時及本院法官訊問、準備程序、審
    理時之自白。
二、證人即告訴人郭柏均於偵訊時及本院民事庭法官訊問時之證
    述。
三、證人曾玉婷於偵訊時及本院民事庭法官訊問時之證述。
四、附表一編號1至5號所示本票影本。
五、民事聲請本票裁定強制執行狀、本院110年度票字第123號本
    票裁定、民事起訴狀（確認本票債權不存在）。
六、本院110年度竹北簡字第271號和解筆錄。
七、綜上，足認被告之自白應與事實相符，可以採信，本件事證
    明確，被告犯行洵堪認定，應依法予以論科。
參、論罪科刑的理由：
一、論罪：
（一）論罪：核被告鄭士瑋就犯罪事實一所為，係犯刑法第201
      條第1項偽造有價證券罪及同法第339條第1項之詐欺取財
      罪；就犯罪事實二所為，係犯刑法第216條、第210條之行
      使偽造私文書罪及同法第339條第1項之詐欺取財罪。其所
      為偽造署押之行為係偽造有價證券之部分行為，而其行使
      偽造有價證券之低度行為，復為偽造有價證券之高度行為
      所吸收；又其所為偽造署押之行為，為偽造私文書之階段
      行為，而其偽造私文書之低度行為，復為行使之高度行為
      所吸收，均不另論罪。
（二）接續犯：被告就犯罪事實一、二所為，其先後各舉措，係
      於密切接近之時間、地點實行，基於單一犯意，以同一方
      式實施，侵害同一之法益，各行為之獨立性極為薄弱，依
      一般社會通常觀念，難以強行分開而成獨立之各個行為，
      在刑法評價上，應視為數個舉動之接續施行，合為包括之
      一行為予以評價，屬接續犯，應僅各論以一罪。
（三）想像競合犯：被告偽造有價證券及行使偽造私文書之行為
      ，均係為取信於告訴人，以遂行向告訴人詐取借款之目的
      ，是被告以一行為同時觸犯上開數罪名，為想像競合犯，
      依刑法第55條規定，應分別從一重論以偽造有價證券罪及
      行使偽造私文書罪。　
（四）刑罰減輕事由（刑法第59條）：按犯罪之情狀顯可憫恕，
      認科以最低刑度仍嫌過重者，得酌量減輕其刑，刑法第59
      條定有明文，所謂顯可憫恕，係指被告之犯行有情輕法重
      之情，客觀上足以引起一般人同情，處以法定最低刑度仍
      失之過苛，尚堪憫恕之情形而言；另刑法第201條第1項偽
      造有價證券罪之法定最低本刑為3年以上有期徒刑，考其
      立法意旨在維護市場秩序、保障交易信用，然就偽造有價
      證券案件中，同為偽造有價證券之人，其原因動機不一，
      犯罪情節未必盡同，或有專以偽造大量之有價證券販售圖
      利，亦有僅止於作為清償債務之擔保或清償債務之用，其
      偽造有價證券行為所造成危害社會之程度自屬有異，法律
      科處此類犯罪，所設之法定最低本刑卻同為3年以上有期
      徒刑，不可謂不重，於此情形，倘依其情狀處以適當徒刑
      ，即足以懲儆，並可達防衛社會之目的者，自非不可依客
      觀之犯行與主觀之惡性二者加以考量其情狀，是否有可憫
      恕之處，適用刑法第59條之規定酌量減輕其刑，期使個案
      裁判之量刑，能斟酌至當，符合比例原則。查被告偽造附
      表一編號1至3所示之本票，固非可取，然其係為向告訴人
      借款而冒用被害人「曾玉婷」名義簽發本票以為行使，且
      偽造之本票張數僅3紙，尚非專以偽造大量之有價證券販
      售圖利之情形，對於金融秩序之危害尚非重大，是綜觀被
      告上揭犯罪情狀，於客觀上顯有情輕法重而堪以憫恕之處
      ，縱論處被告刑法第201條第1項所定之法定最低刑度有期
      徒刑3年，猶嫌過重，爰就被告偽造有價證券之犯行，依
      刑法第59條規定，酌量減輕其刑。　
二、科刑：
（一）科刑：關於本件應該要判被告多久的刑度部分，本院依照
      刑法第57條的規定，以被告的責任為基礎，考慮到被告為
      了向告訴人借款周轉，竟未經被害人曾玉婷同意，冒用被
      害人名義而偽造上開有價證券及私文書，並進而行使，其
      所為足以生損害於他人，所為實無足取，惟念及被告自偵
      訊及本院審均坦承犯行，本案前並無前科，素行尚可，且
      被告於本院審理時業與告訴人達成和解，並已分期賠償中
      ，足見尚知悔悟，且其犯罪之情狀顯可憫恕，兼衡被告為
      國防大學肄業，做過市場、CNC沖床、洗床，現在做2份工
      作，在大市場賣水果、賣魚，月收入大約8、9萬元，尚有
      其他負債，但都有按時償還，家中有爸爸、媽媽、姐姐及
      1個8歲兒子、離婚等一切情狀，分別量處如主文第1項所
      示之刑，並定應執行刑之刑，以資懲儆。
（二）緩刑：被告未曾因故意犯罪受有期徒刑以上刑之宣告，有
      臺灣高等法院被告前案紀錄表1份在卷可查，其因一時失
      慮，致罹刑章，惟犯罪後坦承犯行，且已與告訴人達成和
      解，告訴人亦表示願意給予被告緩刑之機會，有本院111
      年度附民字第656號和解筆錄附卷可查（見本院111年度訴
      字第506號卷第45至46頁)，是本院認被告經此次偵審程序
      ，當知所警惕，相信不會再犯，其所受宣告之刑以暫不執
      行為適當，爰依刑法第74條第1項第1款之規定，併予宣告
      緩刑5年，以啟自新。另為保障告訴人之受償權利，併依
      刑法第74條第2項第3款之規定命被告應依如附表二所示和
      解筆錄內容履行，此部分依同條第4項規定得為民事強制
      執行名義。倘被告嗣後違反此項緩刑宣告之負擔情節重大
      ，足認原宣告之緩刑難收其預期效果，而有執行刑罰之必
      要者，依刑法第75條之1第1項第4款規定，尚得撤銷其緩
      刑宣告，併予敘明。
三、沒收：
（一）按偽造之有價證券，不問屬於犯人與否，沒收之，刑法第
      205條定有明文，是附表一編號1至3號所示之本票3張，應
      予沒收。至其上偽造之「曾玉婷」署名及指印，係屬偽造
      有價證券之一部分，已因偽造有價證券之沒收而包括在內
      ，毋庸再為沒收之諭知。
（二）又按偽造之印章、印文或署押，不問屬於犯人與否，沒收
      之，刑法第219條亦有明文。被告所偽造如附表一編號4、
      5號「偽造之署押及印文」欄所示之「曾玉婷」署名及指
      印，不論屬於犯人與否，均應依刑法第219條規定沒收。
（三）至被告本件犯行所獲之金額合計25萬元，係被告之犯罪所
      得，而被告於111年7月27日已與告訴人達成和解，願依和
      解筆錄內容支付告訴人25萬元之損害賠償，已如前述，已
      足達剝奪被告犯罪不法所得之立法目的，若就未扣案犯罪
      所得部分再予沒收顯有過苛之虞，是依刑法第38條之2第2
      項規定，不予宣告沒收或追徵，附此敘明。
肆、依刑事訴訟法第299條第1項前段，判決如主文。
本案經檢察官葉子誠提起公訴，檢察官葉益發、邱宇謙到庭執行
職務。
中　　華　　民　　國　　111 　年　　11　　月　　30　　日
                  刑事第七庭  審判長法  官  馮俊郎
                                    法  官  王子謙
                                    法  官  王榮賓
以上正本證明與原本無異。
如不服本判決應於收受送達後20日內向本院提出上訴書狀，並應
敘述具體理由；其未敘述上訴理由者，應於上訴期間屆滿後20日
內向本院補提理由書（均須按他造當事人之人數附繕本）「切勿
逕送上級法院」。
中　　華　　民　　國　　111 　年　　11　　月　　30　　日
                              書記官　彭筠凱
附錄本案論罪科刑實體法條全文：　　　
刑法第201條第1項
意圖供行使之用，而偽造、變造公債票、公司股票或其他有價證
券者，處3年以上10年以下有期徒刑，得併科9萬元以下罰金。

刑法第210條
偽造、變造私文書，足以生損害於公眾或他人者，處5年以下有
期徒刑。

刑法第216條
行使第210條至第215條之文書者，依偽造、變造文書或登載不實
事項或使登載不實事項之規定處斷。

刑法第339條第1項
意圖為自己或第三人不法之所有，以詐術使人將本人或第三人之
物交付者，處5年以下有期徒刑、拘役或科或併科50萬元以下罰
金。

附表一：
編號 發票日期  票面金額 (新臺幣) 本票號碼 偽造之署押及印文 1 109年4月5日 15萬元 CH362447 ①發票人欄偽造「曾玉婷」之署名1枚 ②票面金額大小寫欄、發票人欄暨地址欄處各偽造指印1枚 2 109年4月5日 15萬元 CH362450 ①發票人欄偽造「曾玉婷」之署名1枚 ②票面金額大小寫欄、發票人欄暨地址欄處各偽造指印1枚 3 109年4月5日 15萬元 CH362444 ①發票人欄偽造「曾玉婷」之署名1枚 ②票面金額大小寫欄、發票人欄暨地址欄處各偽造指印1枚 4 109年5月11日 15萬元 CH783280 本票左上方偽造「 曾玉婷」之署名1枚、指印1枚 5 109年6月6日 15萬元 不詳 本票右下方偽造「 曾玉婷」之署名1枚、指印1枚 

附表二：
字號 給付對象與方法 本院111年度附民字第656號和解筆錄 被告鄭士瑋願給付原告郭柏均新臺幣（下同）25萬元，給付方式如下： ㈠自民國111年9月10日起至113年9月10日止給付1萬元，分25期給付，於每月10日前由被告將款項匯入原告指定之帳戶(戶名：郭柏均，中國信託竹北分行，代號：822、帳號000000000000號)。 ㈡如有一期未給付視為全部到期。